【裁判字號】    94,訴,3477
【裁判日期】    950823
【裁判案由】    撤銷土地徵收
【裁判全文】
臺北高等行政法院裁定
                                     94年度訴字第03477號
原      告  甲○○
訴訟代理人  蕭介生  律師
被      告  內政部
代  表  人  乙○○（部長）
訴訟代理人  丙○○
            丁○○
參  加  人  臺北市政府
代  表  人  馬英九
上列原告與被告間因撤銷土地徵收事件，應命參加人獨立參加訴
訟，本院裁定如下：
    主  文
臺北市政府應獨立參加本件被告之訴訟。
    理  由
一、原告起訴時，被告之代表人為蘇嘉全，嗣已變更為乙○○，
    並由乙○○聲明承受訴訟，有其提出之聲明承受訴訟狀附卷
    可稽，核無不合，應予准許，合先敘明。
二、按行政法院認為撤銷訴訟之結果，第三人之權利或法律上利
    益將受損害者，得依職權命其獨立參加訴訟；此項規定於其
    他訴訟準用之；行政訴訟法第42條第1項、第3項各定有明文
    。
三、本件需用土地人臺北市政府為該府環境清潔處設置車輛保養
    場，報經行政院60年7月26日台60內字第6861號令核准徵收
    臺北市松山區○○○段78地號等11筆土地，交由臺北市政府
    以61年3月30日府地四字第35650號公告，嗣並辦理移轉登記
    完竣。被徵收土地權利人（未包括本件原告甲○○）申經臺
    北市政府90年8 月1 日府環六字第9007850200號函復略以，
    該府工務局養護工程處依徵收土地計畫，於61年6 月30日將
    該府環境清潔處車輛保養場工程，交由新協發營造廠興建，
    並依徵收計畫完成環境清潔處車輛保養工場使用，即已依徵
    收計畫完成使用，無行為時土地徵收條例第49條第1 項第5
    款規定之適用，請求撤銷上開11筆土地徵收一案，欠難辦理
    等語。又原告等人（未包括周金鍊）於93年6 月21日及同年
    7 月26日請求依土地徵收條例第49條第1 項第5 款規定撤銷
    上開土地徵收或同意其等優先買回被徵收土地，內政部於93
    年10月7 日以台內地字第0930073920號函復，以依該部91年
    7 月5 日台內地字第0910008893號函釋，徵收土地如已依原
    核准計畫完成使用，則其法定要件已具備，嗣後因都市計畫
    變更，依都市計畫變更後之用途使用，係屬土地所有權之行
    使範疇，要不發生撤銷徵收之問題。本件既經臺北市政府查
    明確已依徵收計畫完成使用，嗣被徵收土地雖於71年6 月24
    日公告劃為信義計畫市地重劃區，車輛保養場自79年2 月起
    陸續搬遷至南港新廠，然本件業經該府依徵收計畫完成使用
    ，並無土地徵收條例第49條第1 項第5 款情形，同意臺北市
    政府所擬意見，不予撤銷徵收。至主張優先買回一節，請依
    土地徵收條例第59條前段規定，逕洽被徵收土地之土地管理
    機關。又本件申請撤銷徵收臺北市松山區○○○段78地號等
    11 筆 土地，經查申請書所載申請人未包含同段88及91-1地
    號土地之所有權人或祭祀公業管理人。原告不服，提起訴願
    ，亦遭駁回，遂向本院提起本件行政訴訟。
四、經查，本件臺北市政府為需用土地機關，已因徵收完成原始
    取得系爭土地之所有權，本院認為本件訴訟之結果，其權利
    或法律上利益將受損害，有使獨立參加訴訟之必要，爰依前
    揭規定裁定如主文。
中    華    民    國    95    年     8    月   23     日
                       第八庭審判長法  官  蔡進田
                                   法  官  畢乃俊
                                   法  官  蕭忠仁
上為正本係照原本作成。
不得聲明不服。
中    華    民    國    95    年     8    月   23     日
                                   書記官  蕭純純


司法院資訊處製作；財團法人民間司法改革基金會備份。
